【裁判字號】    99,審訴,3397
【裁判日期】    991228
【裁判案由】    毒品危害防制條例
【裁判全文】
臺灣高雄地方法院刑事判決            99年度審訴字第3397號
公  訴  人  臺灣高雄地方法院檢察署檢察官
被      告  陳麗珠
上列被告因違反毒品危害防制條例案件，經檢察官提起公訴（99
年度毒偵字第4968號），本院合議庭裁定由受命法官獨任進行簡
式審判程式，判決如下：
    主  文
陳麗珠施用第一級毒品，累犯，處有期徒刑捌月。扣案第一級毒
品海洛因貳包（均含包裝袋，驗餘淨重各為零點零陸零公克、零
點零伍貳公克），均沒收銷燬之。
    事  實
一、陳麗珠前因施用毒品案件，經本院裁定送觀察勒戒後，於民
    國88年1 月12日因無繼續施用傾向出所，並由臺灣高雄地方
    法院檢察署檢察官以87年度毒偵字第19935 號為不起訴處分
    。又因施用毒品案件，經本院以89年度鳳簡字第751 號判決
    判處有期徒刑6 月確定，於91年1 月4 日執行完畢。又因違
    反商業會計法等案件，經臺灣高等法院高雄分院以97年度上
    訴字第304 號判決判處有期徒刑5 月確定，於97年12月29日
    縮刑期滿執行完畢（構成累犯）。詎陳麗珠仍未戒絕毒癮，
    竟基於施用第一級毒品海洛因之犯意，於99年7 月21日晚上
    10時許，在其位於高雄市○○區○○路107 巷6 號住處內，
    以將第一級毒品海洛因置入針筒內，摻水稀釋後，注射靜脈
    血管之方式，施用第一級毒品海洛因1 次。嗣於99年7 月21
    日晚上11時30分許，在高雄市○○區○○路，因形跡可疑為
    警盤查，當場扣得第一級毒品海洛因2 包（驗餘淨重各為0.
    060 公克、0.052 公克）。並經徵得其同意採尿送驗，結果
    呈嗎啡、可待因陽性反應，始悉上情。
二、案經高雄市政府警察局岡山分局報告臺灣高雄地方法院檢察
    署檢察官偵查起訴。
    理  由
一、程序部分：
    本件被告陳麗珠所犯為死刑、無期徒刑或最輕本刑為3 年以
    上有期徒刑以外之罪，其於準備程序中就被訴事實為有罪之
    陳述，經告知簡式審判程序之旨，並聽取公訴人及被告之意
    見後，依刑事訴訟法第273 條之1 第1 項規定，裁定由受命
    法官獨任進行簡式審判程序，合先敘明。
二、認定犯罪事實所憑之證據及理由：
  (一)訊據被告陳麗珠對於上揭施用第一級毒品犯行於本院審理時
    供承不諱，且被告於99年7 月21日為警查獲後所採集之尿液
    ，經送檢驗之結果，確呈可待因、嗎啡陽性反應，此有台灣
    檢驗科技股份有限公司99年8 月4 日KＺ000000000000濫用藥
    物檢驗報告及高雄市政府警察局岡山分局前峰派出所偵辦毒
    品案件嫌疑犯尿液採證檢驗對照表（代號：岡990286號）各
    1 份附卷可稽；扣案白色粉末2 包，經送請高雄市立凱旋醫
    院檢驗結果，確呈海洛因陽性反應（驗餘淨重各為0.060 公
    克、0.052 公克），亦有高雄市立凱旋醫院99年10月11日高
    市凱醫驗字第14304 號濫用藥物成品檢驗鑑定書1 紙在卷足
    憑，是被告之自白核與事實相符，應堪採信。本案事證明確
    ，被告上開施用第一級毒品犯行，堪以認定。
  (二)修正之毒品危害防制條例第20條就施用毒品者，祇於「初犯
    」及「5 年後再犯」二種情形，有其追訴條件之限制，即須
    於初犯經觀察、勒戒或強制戒治釋放後，5 年內均無施用毒
    品之行為，始能認其前所實施之觀察、勒戒或強制戒治已足
    遮斷毒癮，而得於5 年後再犯時，再予適用初犯之規定，重
    行觀察、勒戒等程式。倘5 年內已經再犯，被依法追訴處罰
    ，縱其第3 次（或第3 次以上）施用毒品之時間在初犯釋放
    5 年以後，即與「5 年後再犯」之情形有別，且因已於「5
    年內再犯」，顯見原實施觀察、勒戒或強制戒治，已無法收
    其實效，而無5 年戒斷期之存在，自無再經觀察、勒戒及強
    制戒治之必要，應得逕行追訴處罰，最高法院著有95年5 月
    9 日95年第7 次刑事庭會議決議可資參照。本件被告前因施
    用毒品案件，經本院裁定送觀察勒戒後，於88年1 月12日執
    行完畢釋放，復於88年間因施用毒品案件，經本院以89年度
    鳳簡字第751 號判決判處有期徒刑6 月確定，有臺灣高等法
    院被告前案紀錄表1 份在卷可參。被告既曾於「5 年內再犯
    」，且經法院判處罪刑確定，本件被告復於99年7 月21日施
    用第一級毒品海洛因為警查獲，即非屬該條例第20條第3 項
    所定「5 年後再犯」之情形，檢察官依毒品危害防制條例第
    23條第2 項之規定，予以追訴，自屬適法。
三、論罪科刑：
  (一)按海洛因係屬毒品危害防制條例第2 條第2 項第1 款所稱之
    第一級毒品，依法不得施用。核被告陳麗珠所為，係犯毒品
    危害防制條例第10條第1 項之施用第一級毒品罪，其持有海
    洛因後，進而施用，其持有之低度行為應被其施用之高度行
    為所吸收，不另論罪。又被告有如事實欄所載徒刑之宣告及
    執行完畢情形，有臺灣高等法院被告前案紀錄表1 份在卷可
    稽，其於前開有期徒刑執行完畢後5 年內，故意再犯本件有
    期徒刑以上之罪，應依刑法第47條第1 項之規定論以累犯，
    並加重其刑。爰審酌被告前已因施用毒品案件經觀察勒戒，
    猶未徹底戒除毒癮，本不宜寬貸，惟念其犯後坦承犯行，併
    考量施用毒品乃自戕一己之身體健康，並具有病患性人格之
    特質，其行為本身對社會所造成之危害並非直接、鉅大及持
    有毒品數量等一切情狀，量處如主文所示之刑，以資儆懲。
  (二)扣案白色粉末2 包（驗餘淨重各為0.060 公克、0.052 公克
    ），經送驗結果確為第一級毒品海洛因，業如上述，而包裝
    袋與其上殘留之毒品，衡情均已難以分析剝離，自應整體視
    為毒品，不問屬於犯人與否，均應依毒品危害防制條例第18
    條第1 項前段之規定宣告沒收銷燬之。至送驗耗損之毒品既
    已滅失，自無庸再予宣告沒收銷燬之必要。
據上論斷，應依刑事訴訟法第273 條之1 第1 項、第284 條之1
、第299 條第1 項前段，毒品危害防制條例第10條第1 項、第18
條第1 項前段，刑法第11條、第47條第1 項，判決如主文。
本案經檢察官李怡增到庭執行職務。
中    華    民    國    99    年    12    月    28    日
                  刑事第十庭    法  官  王  琁
以上正本證明與原本無異。
如不服本判決應於收受本判決後10日內向本院提出上訴書狀，並
應敘述具體理由，如未敘述上訴理由者，應於上訴期間屆滿後20
日內補提理由書狀於本院（均須按他造當事人之人數附繕本）「
切勿逕送上級法院」。
中    華    民    國    99    年    12    月    28    日
                                書記官  王淑娟

司法院資訊處製作；財團法人民間司法改革基金會備份。
